臺灣臺北地方法院刑事判決　　　　　　　　　　　　九十二年度訴字第一二七七號
　　公　訴　人　臺灣臺北地方法院檢察署檢察官
　　被　　　告　乙○○　男　五.
　　指定辯護人　甲○○○○○○曾德榮
右列被告因強盜等案件，經檢察官提起公訴（九十二年度偵字第三一一七號），本院
判決如左：
    主      文
乙○○共同偽造公印文，累犯，處有期徒刑柒月，扣案如附表所示之物均沒收之；又
意圖為自己不法之所有，結夥三人以上，攜帶兇器，以強暴至使不能抗拒，而取他人
之物，累犯，處有期徒刑玖年。應執行有期徒刑玖年陸月，扣案如附表所示之物均沒
收之。
    事　　　實
一、乙○○曾於民國八十六年二月間因妨害風化案件，經臺灣高等法院判處有期徒刑
    五月確定；又於同年十一月間因詐欺案件，經本院判處有期徒刑三年確定，該二
    案經本院定應執行刑為有期徒刑三月二月，甫於八十八年八月十六日縮短刑期假
    釋出監，並於八十九年十二月八日未經撤銷假釋縮刑期滿執行完畢。復於九十一
    年七月間因偽造有價證券案件，經臺灣板橋地方法院判處有期徒刑六月確定，因
    未到案執行而遭臺灣板橋地方法院檢察署通緝。竟猶不知悔改，為逃避警方查緝
    ，與真實姓名、年籍不詳，綽號「小王」之成年男子基於偽造公印文、特種文書
    之犯意聯絡，並基於偽造特種文書之概括犯意，先於九十一年八月間某日（起訴
    書誤載為九月間）由乙○○在臺北市中山區○○○路○段、農安街口，交付其所
    有之相片二幀及偽造費用新臺幣（下同）三萬元與「小王」，交由「小王」在臺
    北縣、市某不詳地點連續偽造貼有乙○○相片之「洪中海」中華民國國民
    （下稱
    有乙○○相片之「葉火」中華民國交通部製發汽車駕駛執照（下稱汽車駕駛執
    照）一張，及偽造「交通部駕駛執照製發之章」印文一枚於該駕駛執照上，另偽
    造「葉火」全民健康保險卡一張，再於交付相片之後三日某時在上址，將上開
    偽造完成之三紙證件交付乙○○留用，足生損害於戶政機關對於
    機關對於車籍管理、衛生機關對全民健康保險卡管理之正確性及「洪中海」、「
    葉火」本人。惟乙○○未及使用即於九十二年一月二十四日下午四時四十分許
    在臺北市松山區○○○路○段一○一號前，為警查獲，並扣得前揭偽造之證件（
    詳如附表所示）。
二、乙○○又與前開「小王」及真實姓名、年籍不詳，綽號「小余」之成年男子，基
    於意圖為自己不法所有之犯意聯絡，於九十一年九月十三日下午三時十五時許，
    先由「小王」以電話自稱「許先生」，向丙○○之妻邱子瑜訛稱欲以二十二萬八
    千元出售臺灣高鐵股份有限公司（下稱臺灣高鐵公司）股票四十五張，並約定在
    臺北市○○區○○路三段一六八號與基隆路口之「六張犁」捷運站出口處與一「
    張先生」交易。再由「小余」駕車搭載「小王」及乙○○結夥三人前往約定地點
    。嗣丙○○經邱子瑜轉知後，不知有詐，即攜帶股款，於同日下午四時許前往上
    址「六張犁」捷運站赴約。乙○○見丙○○到場後，即上前自稱「張先生」，並
    確認丙○○身分，旋由「小王」持客觀上足以對人之生命、身體、安全構成威脅
    ，具有危險性，狀似手槍之白色不明硬物一支（未扣案），抵住丙○○之腰際，
    丙○○因誤「小王」所持有之兇器係真槍，且在乙○○、「小王」二人左右挾持
    下，恐遭不測而不敢抵抗，不得不坐進「小余」所駕之車之後座，「小王」、乙
    ○○則分坐左右以控制其行動自由，「小余」則駕車往臺北市○○○路○段方向
    行駛。車行期間，「小王」續持前揭兇器抵住丙○○腹部，且將其頭部下壓，並
    不時以前揭兇器敲打丙○○身體（按未成傷）；乙○○則取出事先備妥之膠帶（
    未扣案）將丙○○眼睛朦住、雙手捆綁，「小王」並恫稱：只需聽命行事，即不
    會受到傷害云云，共同以此強暴手段，至使丙○○不能抗拒，而強取丙○○所攜
    帶之二十五萬元現金（含上開股票款及隨身攜帶現金）、摩托羅拉行動電話一支
    （門號：0000000000）、合作金庫信用卡二張、機場貴賓卡一張及男
    用皮包一只等財物，得逞後俟車行至臺北市南港區富德公墓時，始讓丙○○下車
    ，並駕車逃逸。乙○○事後分得七萬元贓款及前開行動電話，其餘財物則由「小
    王」、「小余」朋分。嗣經丙○○向警方報案後，始循線查獲上情。
三、案經被害人丙○○訴由臺北市政府警察局大安分局移送臺灣臺北地方法院檢察署
    檢察官偵查起訴。
    理　　　由
一、訊據被告乙○○對偽造如附表所示之證件、印文部分犯行供承不諱，且坦承有夥
    同「小王」、「小余」於右述時、地挾持並強取告訴人丙○○財物，事後分得七
    萬元及行動電話一支等強盜取財事實，惟辯稱：其事先不知「小王」等欲強盜取
    財，係上車之後始知云云。經查，附表所示
    ）、汽車駕駛執照（含其上「交通部駕駛執照製發之章」印文）、全民健康保險
    卡俱屬偽造乙節，業經證人即被害人洪中海於警詢中證稱：該「洪中海」
    非其所有等語明確，有該警詢筆錄在卷可稽，並有內政部警政署刑事警察局九十
    二年八月二十八日刑鑑字第一六一一四四號鑑驗通知書、臺北市監理處九十二年
    八月二十七日北市監二字第○九二六二六七四五○○號函、中央健康保險局九十
    二年十二月三日健保字第○九二○○三八三四四號函附卷可按，復有如附表所示
    之證件扣案可佐，足徵被告此部分自白，與事實相符，自堪採信。次查，「小王
    」自稱「許先生」以出售臺灣高鐵公司股票四十五張為餌，誘使告訴人丙○○至
    「六張犁」捷運站赴約後，由被告夥同「小王」等以類似槍枝之不明兇器挾持告
    訴人上車，並由被告以膠帶加以矇住眼睛、捆綁雙手，而強取告訴人財物等強盜
    取財之事實，已經被告於審理中供承屬實，並迭經證人即告訴人丙○○於警詢、
    檢察官偵查及本院審理中指證歷歷，核與證人即丙○○之妻邱子瑜於警詢中證述
    情節相符，有各該筆錄在卷足憑，復有告訴人領回被搶行動電話所立之贓物認領
    保管單乙紙附卷可參，此部分事實，亦堪認定。再由被告坦承係「小王」謊稱「
    許先生」打電話告知邱子瑜有臺灣高鐵公司股票出售等語，與告訴人指稱伊至約
    定地點時，被告即上前自稱「張先生」並確認伊身分等語，及參以被告甫於作案
    前之九十一年八月間委託「小王」偽造附表之證件，其應知「小王」並非正當之
    人，足徵被告自始知悉「小王」係以出售臺灣高鐵公司股票為幌子誘使告訴人攜
    錢出面無訛。此由被告自稱「張先生」，及告訴人指稱被告與「小王」分立左
    右挾持伊坐上汽車後座，在汽車右前座仍有空間下，猶分坐告訴人左右等情觀之
    益徵。況被告於強盜取財過程中，負責冒稱「張先生」出面與告訴人接洽，並以
    膠帶捆綁告訴人，事後分得七萬元，顯見其於強盜取財犯行中居重要地位，其辯
    稱：初以為「小王」係要出售臺灣高鐵公司股票，上車後始知意在強盜云云，顯
    悖常情，無非避重就輕之詞，不足採信。至告訴人雖指稱「小王」所持之兇器係
    真槍云云，然該兇器並未扣案，無從鑑定是否為有殺傷力之槍枝，且無從排除告
    訴人因恐懼而誤認之可能性，在被告否認該物為槍枝之情況下，根據「罪證有疑
    ，利於被告」之證據法則，爰從被告有利之認定，認該物非屬槍砲彈藥刀械管制
    條例所規範之槍枝，併予敘明。綜上，本件事證已臻明確，被告犯行堪以認定，
    應予依法論科。
二、按刑法上所稱之公印文，係指表示公署或公務員資格之印文而言，如不足以表示
    公署或公務員之資格者，不得謂之公印文，即為普通印文，最高法院六十九年台
    上字第一六七六號判例可資參照。被告偽造「洪中海」
    ，係內政部之印文，自屬公印文；至偽造之「葉火」汽車駕駛執照上偽造「交
    通部駕駛執照製發之章」印文，並非印信條例規定，由上級機關所製發之印信，
    以表示該機關之資格甚明，自非公印文。被告偽造附表所示之證件，自足生損害
    於戶政機關對於
    管理之正確性及「洪中海」、「葉火」本人。次按，刑法第三百二十一條第一
    項第三款之兇器，其種類並無限制，凡客觀上足對人之生命、身體、安全構成威
    脅，具有危險性之兇器均屬之，且祇須行竊時攜帶此種具有危險性之兇器為已足
    ，並不以攜帶之初有行兇之意圖為必要（最高法院七十九年台上字第五二五三號
    判例參照）。被告夥同已成年之「小王」、「小余」三人實施強盜犯行時所攜帶
    狀似手槍之白色不明硬物一支，雖未扣案，然由告訴人於審理中指稱該物狀似槍
    枝，且「打得很痛」觀之，衡情該物應足以對人之生命、身體、安全構成威脅，
    自屬兇器無疑。又被告等三人以前開兇器抵住告訴人身體，使告訴人誤以為係槍
    枝，且以膠帶捆綁其頭、手，並以該兇器敲打告訴人身體，衡之常情，渠等所施
    之強暴行為已至使告訴人不能抗拒，應堪認定。故核被告所為，係犯刑法第二百
    十八條第一項偽造公印文罪、第二百十七條第一項偽造印文罪、第二百十二條偽
    造特種文書罪、第三百三十條第一項加重強盜罪。又「洪中海」之
    造，已如前述，公訴人認係變造特種文書，容有未合，惟因法條同一，尚毋庸變
    更起訴法條。另強盜罪以強暴、脅迫等方法，至使不能抗拒為構成要件之一，當
    然含有妨害被害人自由之性質，故犯強盜罪而有妨害被害人之自由時，是否另論
    以妨害自由罪名，應就行為人之全部犯罪行為實施過程加以觀察。倘妨害自由行
    為時，強盜行為尚未著手實施，可依其情形認為妨害自由、強盜犯罪間具有方法
    結果之牽連關係；若強盜犯行業已著手實施，則所為強暴、脅迫等非法方法剝奪
    被害人行動自由行為，應包括在強盜行為之內，無另行成立刑法第三百零二條第
    一項之妨害自由罪之餘地（最高法院九十二年度台上字第二一八四號判決參照）
    。本案被告等以出售臺灣高鐵公司股票為幌子誘騙告訴人攜帶金錢前往約定地點
    ，旋即挾持告訴人上車，於取得財物後，即將告訴人釋放，顯然自始意在取財，
    故渠等妨害告訴人行動自由之始，即係強盜行為之著手，應包括在強盜行為之內
    ，不另論以妨害自由。被告與「小王」間，就偽造附表之證件及印文間；被告與
    「小王」、「小余」就加重強盜犯行間，均有犯意聯絡及行為分擔，各應論以共
    同正犯。被告先後偽造「洪中海」、「葉火」不同名義人之證件，時間緊接，
    所犯係構成要件相同之罪名，顯係基於概括犯意反覆為之，為連續犯，應依刑法
    第五十六條之規定以一罪論，並加重其刑。其所犯偽造私印文、公印文罪及偽造
    特種文書罪間，有手段、目的之牽連關係，依刑法第五十五條之規定，應從較重
    之偽造公印文罪論處（司法院院解字第三○二○號解釋、司法院大法官釋字第八
    十二號解釋、最高法院八十一年度台上字第一二二六號判決參照）。所犯偽造公
    印文罪及加重強盜罪間，犯意各別，行為互殊，應予分論併罰。公訴人雖未就被
    告偽造「內政部印」公印文、偽造「交通部駕駛執照製發之章」印文及偽造全民
    健康保險卡部分犯行於起訴書之犯罪事實欄中敘及，惟該部分與已敘及之偽造身
    分證、汽車駕駛執照部分，分別有牽連犯或連續犯之裁判上一罪關係，為起訴效
    力之所及，本院自應併予審理；另偽造之全民健康保險卡上之「龍○實業股份有
    限公司」（按○部分無從辨別何字）印文，無證據證明係屬偽造，自不另論以偽
    造印文罪，均予敘明。另被告曾於八十六年二月間因妨害風化案件，經臺灣高等
    法院判處有期徒刑五月確定；又於同年十一月間因詐欺案件，經本院判處有期徒
    刑三年確定，該二案經本院定應執行刑為有期徒刑三月二月，甫於八十八年八月
    十六日縮短刑期假釋出監，並於八十九年十二月八日未經撤銷假釋縮刑期滿執行
    完畢各節，有臺灣高等法院被告全國前案紀錄在卷可按，其於五年以內再犯本件
    最重本刑為有期徒刑以上之上開二罪，均為累犯，各應依刑法第四十七條規定加
    重其刑。爰審酌被告有多次前科，有前開前案紀錄表可考，猶不知悛悔，偽造證
    件以逃避通緝，動機不佳；且以結夥攜帶兇器強盜告訴人財物，嚴重危害社會治
    安，犯後未能坦承全部犯行，難認有悔意，及其犯罪手段、品行、智識程度等一
    切情狀，分別量處如主文所示之刑，以資懲儆，並定應執行刑。扣案如附表所示
    之物，係被告犯罪所得之物，且屬被告所有，業據其供承在卷，均應依刑法第三
    十八條第一項第三款之規定沒收。
據上論斷，應依刑事訴訟法第二百九十九條第一項前段，刑法第二十八條、第二百十
二條、第二百十七條第一項、第二百十八條第一項、第三百三十條第一項、第五十五
條、第五十一條第五款、第四十七條、第三十八條第一項第三款，罰金罰鍰提高標準
條例第一條前段，判決如主文。
本案經檢察官彭慶文到庭執行職務
中　　　華　　　民　　　國　　九十三　　年　　　一　　　月　　　七　　　日
                                      臺灣臺北地方法院刑事第十四庭
                                       審判長法官   宋  松  璟
                                             法官   吳  秋  宏
                                             法官   王  綽  光
右正本證明與原本無異。
如不服本判決，應於判決送達後十日內向本院提出上訴狀（應抄附繕本）。告訴人或
被害人如對於本判決不服者，應具備理由請求檢察官上訴，其上訴期間之計算係以檢
察官收受判決正本之日期為準。
                                           書記官   潘  惠  梅
中　　　華　　　民　　　國　　九十三　　年　　　一　　　月　　 十二 　　日
附錄論罪科刑法條：
刑法第二百十八條、第三百三十條。
中華民國刑法第二百一十八條
(偽造盜用公印或公印文罪)
偽造公印或公印文者，處五年以下有期徒刑。
盜用公印或公印文足以生損害於公眾或他人者，亦同。
中華民國刑法第三百三十條
犯強盜罪而有第三百二十一條第一項各款情形之一者，處七年以上有期徒刑。
前項之未遂犯罰之。
附表
(一)偽造「洪中海」中華民國國民身分證（含「內政部印」公印文壹枚）壹張。
(二)偽造、「葉火」中華民國交通部製發汽車駕駛執照（含「交通部駕駛執照製發之
  章」印文壹枚）壹張。
(三)偽造「葉火」全民健康保險卡壹張。
